臺灣士林地方法院刑事裁定　　　　　　 100年度聲判字第10號
聲　請　人　尹詠茹
即　告訴人
代　理　人　馬潤明律師
被　　　告　黃品文
　　　　　　金飛龍
上列聲請人即告訴人因被告等竊佔案件，不服臺灣高等法院檢察
署檢察長於中華民國100 年1 月10日所為之100 年度上聲議字第
364 號駁回再議之處分（原處分案號：臺灣士林地方法院檢察署
99年度偵字第12218 號），聲請交付審判，本院裁定如下：
    主  文
聲請駁回。
    理  由
一、按告訴人不服上級法院檢察署檢察長或檢察總長認再議為無
    理由而駁回之處分者，得於接受處分書後10日內委任律師提
    出理由狀，向該管第一審法院聲請交付審判；法院認交付審
    判之聲請不合法或無理由者，應駁回之；法院為前項裁定前
    ，得為必要之調查，刑事訴訟法第258 條之1 、第258 條之
    3 第2 項前段、第3 項，分別定有明文。
二、本件聲請人即告訴人伊詠茹前以被告黃品文、金飛龍涉犯竊
    佔案件，提起告訴，案經臺灣士林地方法院檢察署檢察官偵
    查終結，因認被告等犯罪嫌疑不足，於民國99年11月30日以
    99年度偵字第12218 號為不起訴處分，聲請人不服，聲請再
    議，經臺灣高等法院檢察署檢察長審核後，認再議為無理由
    ，於100 年1 月10日以100 年度上聲議字第364 號處分書駁
    回聲請，聲請人於100 年1 月14日由其同居人收受處分書後
    ，以檢察官未充分審酌聲請人提出之證據，於100 年1 月19
    日委託代理人就被告等涉犯竊佔罪依法聲請交付審判等情，
    業經本院調閱臺灣高等法院檢察署100 年度上聲議字第364
    號、臺灣士林地方法院檢察署99年度偵字第12218 號卷宗核
    閱無訛，並有上開卷附臺灣高等法院檢察署送達證書及聲請
    人所提刑事聲請交付審判狀上本院收狀戳日期可稽，則揆諸
    前揭規定所示，聲請人向本院提起本件聲請，在程序上即屬
    適法，合先敘明。
三、聲請人之告訴意旨略以：聲請人於99年3 月自本院之主持拍
    賣下，拍定購得臺北縣淡水鎮（現改制為新北市淡水區○○
    ○路70巷31號13樓（「綠波山莊」社區）之建物一層，而被
    告黃品文為前述社區管理委員會之主委，被告金飛龍則為總
    幹事。聲請人嗣經當時尚居住於上址內之林家羽小姐告知，
    其所屬之停車位係編號22號之停車位，而於99年3 月5 日與
    林小姐簽立協議書，林小姐同意立即遷出該屋並移交車位編
    號22號之停車位予聲請人。而被告2 人卻於同年4 月4 日分
    別告知聲請人「社區僅剩餘11號停車位無人使用」，且由於
    「原11號停車位」係一被電梯井佔去大半之不完整車位，被
    告2 人為使聲請人車位從可正常使用之「22號」改至「11號
    」，乃於事前以類似黃色油漆在原11號車位旁增劃實線，以
    擴大該11號車位空間，然聲請人認該增加劃出部分為公共設
    施，應不得隨意占用，且即便已多劃出部分空間，該「新11
    號停車位」之空間亦很難停入正常體積之車輛，故拒絕被告
    2 人之要求。後經聲請人多次與被告2 人提出釐清車位之正
    確權屬之請求，被告2 人均予拒絕，然又無法提出相關依據
    ，聲請人乃提出告訴等語。
四、聲請交付審判意旨略以：被告2 人上開行為，實與竊佔罪之
    構成要件相符，理由及事證如下：
    (一)不起訴處分書分及再議駁回處分，均未論及被告2 人就11
      號停車位新增劃線而另成「新11號停車位」之行為論斷，
      僅就原11號車位遽論並無任何不法占有使用之行為，應有
      違誤。
    (二)刑法第320 條第2 項竊佔罪規定：「意圖為自己或第三人
      之不法之利益，而竊佔他人之不動產者，依前項規定處斷
      。」，而依前所述本件事實觀，被告2 人之行為應與該條
      之構成要件相符：
      1.被告2 人有為自己或第三人不法利益之意圖：
        查本件被告黃品文於社區曾擔任多次主委，應對社區
          之狀況甚為明瞭，惟於本件開庭時，卻供稱不知22號
          停車位應屬何人所有，此參聲請人與被告黃品文於99
          年4 月4 日之電話錄音譯文第4 頁：「黃品文：22號
          車位屬於誰的我也不知道…」，可見社區內停車位之
          權屬，如真係不起訴處分書所稱應有「停車位買賣合
          約」及「分管同意書」為據，則11或22號停車位屬何
          人所有，應可極易查出，為何連擔任主委之被告黃品
          文亦不知？而既該22號車位被告黃品文不知為何人所
          有，又為何向聲請人稱：「請妳聽清楚喔！我們所有
          的空位只剩下11號。」，是否被告黃品文有將社區內
          之停車位私自挪用及分配之嫌？是否因自己利益或無
          法擺平其他既得利益者，而私自決定將無法停車之11
          號停車位加上增劃的面積給予聲請人使用？
        又由聲請人於99年4 月4 日與被告金飛龍之錄音譯文
          第2頁第9 行：「它（11號停車位）是新劃線。」、
          第3 頁中段：「當然是管委會決定的啦！對，有開會
          。」，及與被告黃品文錄音譯文第4 頁第13行：「應
          該講妳的持分上有一個車位啦！」、第6 頁第2 行：
          「我們盡量用可行的方法去劃…劃給妳車位啦！」，
          可見被告2人係以另劃出一塊面積，加上原11號車位
          之面積而成為一「新11號停車位」。蓋「新11號停車
          位」增劃線部分屬於全社住戶所共有，依公寓大廈管
          理條例第33條規定「區分所有權之決議效力」各款內
          容觀之，專有和專用之約定應經區分所有權人會議之
          決議，此參該條例第36條管理委員會之職務內容，可
          知即便是管理委員會，亦無權決定將原屬全體住戶所
          共有部分給予他人使用，更遑論是被告2 人私自之決
          定和執行。
      2.被告2 人上述之行為已破壞原全體住戶之占有支配關係
        ，而建立「意圖使聲請人」使用之占有支配關係，將新
        劃線部分置於聲請人實力支配之下：
        查合法之停車位分為法定停車位、獎勵停車位及增設
          停車位。法定停車位並無獨立之土地權狀，因為車位
          之土地持分必須與建物之土地持分合併於一張土地所
          有權狀，而獎勵停車位及增設停車位即有單獨之土地
          所有權狀。聲請人以法拍方式取得之建物及其共有部
          分，法院既無交付「停車位買賣合約」及「分管同意
          書」予聲請人，且「分管同意書」亦應由社區管委會
          所持有，管委會既拒不提出「分管同意書」，原承辨
          檢察官應依聲請人於開庭時之請求，命管委會提出，
          方能釐清停車位之權屬。
        按照上述聲請人所持有共有部分面積觀之，聲請人所
          取得者，應係所謂法定停車位之權利，自然不須另有
          「停車位買賣合約」，此從該社區所公告之所有50名
          住戶名單及共有部分持分即可知，其中，幾乎社區內
          之住戶包括聲請人就共有部分之持分約在20坪左右，
          而有些直接註記車位號碼（該些住戶持分坪數與聲請
          人差不多），有些則無。基此，社區內之停車位劃分
          ，究係按照何項方式辦理？是否有法定停車位或獎勵
          停車位或增設停車位之分別？是否有分管協議書？該
          分管協議書之內容為何？均至關聲請人車位權利至鉅
          ，原不起訴處分實有應調查而未調查之違誤。
        再者，林家羽之證詞與本件釐清亦有重要之處，原承
          辨檢察官如傳喚而未到庭，實應對其實施強制處分，
          拘提其到庭說明，甚至為求謹慎，亦應請管委會提出
          社區所有住戶關於停車位之資料，或分管協議書、相
          關資料等，以求明確社區內有關停車位之屬性，原不
          起訴處分未查，實有率斷之嫌。
        另聲請人曾於99年8 月27日具狀請求至社區地下室勘
          驗現場，即知被告2 人如何將屬於公共設施部分劃入
          11號停車位，且如能調出原始竣工圖或設計圖，或請
          地政事務所人員現場測量，即知被告2 人之行為究有
          無竊佔之嫌。然原承辨檢察官卻捨此而逕自認定與竊
          佔罪構成要件不符，實有未盡調查之責，其適用法律
          亦有錯誤。
        末查，聲請人一再於偵查及再議程序中，力陳被告2
          人為應付聲請人就22號停車位權利之主張，私自將面
          積已不完整之11號停車位，如何以另劃黃線方式，將
          該停車位周邊屬於地下室公共面積劃入成為新11號停
          車位之行為之事實詳述，並呈多項證據以佐，被告2
          人乃係將全體住戶所共同持有之公共設施，於未經全
          體住戶決議，即私自將之劃入11號停車位內，該行為
          當然已破壞全體住戶對該共有部分之支配關係，而建
          立圖以聲請人支配使用之新關係，且係聲請人之實力
          支配之下，應屬竊佔之行為無疑。
    (三)綜上，原不起訴處分書及再議處分書不察，認被告2 人並
      無不法占用之行為，及建立新支配關係，而與竊佔罪構成
      要件不符，實屬錯謬，特於法定期間內聲請交付審判云云
      。
五、次按刑事訴訟法增訂「聲請法院交付審判」制度，其目的無
    非係欲對於檢察官起訴裁量有所制衡，除貫徹檢察機關內部
    檢察一體之原則所含有之內部監督機制外，另宜有檢察機關
    以外之監督機制，由法院保有最終審查權而介入審查，提供
    告訴人多一層救濟途徑，有刑事訴訟法第258 條之1 立法理
    由可資參照，此乃以促使檢察官對於不起訴處分為最慎重之
    篩選，審慎運用其不起訴裁量權。是法院僅係就檢察機關之
    處分是否合法、適當予以審究，惟交付審判制度畢竟非屬審
    判程序之延伸，若法院於檢察機關憑以作成處分之卷證資料
    外，主動另行蒐集其他證據，則顯然有侵越檢察機關之職權
    ，形成違反彈劾原則（控訴機關與審判機關絕對分離）之情
    形。又法院審查聲請交付審判案件時，依刑事訴訟法第258
    之3 條第3 項規定「得為必要之調查」，其調查證據之範圍
    ，自應以偵查中曾顯現之證據為限；而同法第260 條對於不
    起訴處分已確定或緩起訴處分期滿未經撤銷因發現新事實新
    證據者得再行起訴之規定，其立法理由說明該條所謂不起訴
    處分已確定者，包括「聲請法院交付審判復經駁回者」之情
    形在內，是前述「得為必要之調查」，其調查證據範圍，更
    應以偵查中曾顯現之證據為限，不得就告訴人新提出之證據
    再為調查，亦不得蒐集偵查卷以外之證據，否則，將與刑事
    訴訟法第260 條之再行起訴規定，混淆不清，亦將使法院兼
    任檢察官而有回復「糾問制度」之虞；且法院裁定交付審判
    ，即如同檢察官提起公訴使案件進入審判程序，是法院裁定
    交付審判之前提，必須偵查卷內所存證據已符合刑事訴訟法
    第251 條第1 項規定「足認被告有犯罪嫌疑」檢察官應提起
    公訴之情形，亦即該案件已經跨越起訴門檻，否則，縱或法
    院對於檢察官所認定之基礎事實有不同判斷，但如該案件仍
    須另行蒐證偵查始能判斷應否交付審判者，因交付審判審查
    制度並無如同再議救濟制度得為發回原檢察官續行偵查之設
    計，法院仍應依同法第258 條之3 第2 項前段規定，以聲請
    無理由裁定駁回。
六、復按犯罪事實應依證據認定之，無證據不得認定犯罪事實；
    不能證明被告犯罪者，應諭知無罪之判決，刑事訴訟法第15
    4 條第2 項、第301 條第1 項分別定有明文。又事實之認定
    ，應憑證據，如未能發現相當證據，或證據不足以證明，自
    不能以推測或擬制之方法，為裁判基礎，最高法院40年台上
    字第86號判例意旨可資參照。而告訴人之告訴，係以使被告
    受刑事訴追為目的，是其陳述是否與事實相符，仍應調查其
    他證據以資審認，亦有最高法院52年台上字第1300號判例可
    資參照。是以，犯罪事實之成立除有被害人之指述外，仍應
    調查其他證據以資審認；若無積極證據可得認定犯罪事實，
    則應為有利於被告之認定。
七、本件聲請人雖以前揭情詞認被告等涉竊佔罪嫌，並以原不起
    訴處分及再議駁回處分有上開瑕疵為由，而向本院聲請交付
    審判，惟查：
    (一)關於「編號第22號停車位」部分：
      1.被告黃品文於99年11月4 日檢察官偵訊時供稱：「買賣
        車位時候會有買賣車位契約書，伊有提出1 份買賣契約
        書，契約書內容就有提到建物及停車位的編號，且車位
        有分地下1 樓、地下2 樓，兩者價錢不一樣…。另外，
        伊有向社區住戶借之前購買車位時建設公司所開發票，
        發票上面有註記編號，另外伊也有提出1 份停車位土地
        買賣契約書，這是伊自己買賣停車位所簽之契約書，內
        容也有記載停車位的樓層及編號…」等語（見臺灣士林
        地方法院檢察署99年度偵字第12218 號第14頁至第15頁
        ），復參被告黃品文所提出之停車位土地買賣契約書1
        份（B1- 編號37號車位）、田上建設公司所開立之註明
        車位編號之統一發票6 張（B1- 編號第34號）、呂貞儀
        之停車位買賣契約書及地下室停車位分管契約書（B2-
        編號第8 號），可知該社區車位之權利移轉，係以車位
        買賣合約、分管同意書為據。
      2.聲請人雖指稱其擁有編號第22號停車位之使用權利，惟
        聲請人僅能提出其先前於法院拍賣房屋時，與占有新北
        市○○區○○路70巷31號13樓房屋之林家羽所簽立之協
        議書，內容載有聲請人交付2 萬元之搬遷費予林家羽，
        林家羽即清空該址房屋及編號第22號之車位，此有協議
        書影本1 份可稽。而聲請人於99年11月25日檢察官偵訊
        時供稱：「系爭房屋是拍賣所得，當時屋內還有1 位占
        有人，但不是原屋主，原屋主已經不知去向。當時占有
        人林小姐有跟伊說車位是22號，她沒有交給伊任何權利
        資料，且她的車子就是停在22號。」、「伊沒有持有任
        何占有22號車位之權利文件」等語（見上開偵查卷第42
        頁），可知聲請人並無編號22號車位之使用權利證明文
        件，可資證明其確有該車位之使用權，其僅憑訴外人林
        家羽之片面說詞，即遽認自己擁有編號22號車位之使用
        權，實有誤認。又訴外人林家羽僅為先前上址房屋及車
        位之占有人，並非所有權人，雖聲請人主張需拘提林家
        羽到案說明，惟林家羽是否能知悉上址房屋及車位之所
        有權人之權利內容，實有疑義，況該部分屬編號22號停
        車位歸屬之糾紛，為民事糾紛，非原檢察官所需詳查部
        分。
      3.聲請人雖指訴被告2 人未將編號22號停車位給予伊使用
        ，有將社區內之停車位私自挪用及分配之嫌，亦質疑被
        告2 人是否因自己利益或無法擺平其他既得利益者，而
        私自決定將無法停車之11號停車位加上增劃的面積給予
        聲請人使用？惟此揭屬聲請人單純臆測，並無何證據可
        資懷疑被告2 人確有上開行為，況聲請人未能提出證明
        其確為編號22號停車位之合法使用權人，僅憑空言而為
        上開指訴，本院實難遽採。
    (二)關於「編號第11號停車位」及「新11號停車位」部分：
      1.聲請人指訴被告2 人涉有竊佔之行為，無非係被告2 人
        告知聲請人其車位係在編號11號之停車位，而該2 人並
        未徵得全體住戶之同意，即私擅將原11號車位以新增劃
        線之方式，將原11號車位面積擴大，並以此方法將原由
        全體住戶共同持有之公共設施部分劃入「新11號車位」
        之中，並欲交由聲請人獨自使用，以此方式侵害全體住
        戶對於公共設施之支配使用權利，而認被告2 人涉犯刑
        法第320 條第2 項之竊佔罪嫌。
      2.按刑法第320 條第2 項之竊佔罪，必須行為人基於竊佔
        之犯意，意圖為自己或第三人不法之利益，而竊佔他人
        之不動產，即須將他人不動產，意圖不法利益，私擅佔
        據歸於自己或第三人支配之下，而侵害他人支配權者，
        始克相當，若行為人無此種意圖及犯意，縱有客觀之竊
        佔行為，亦因欠缺主觀因素而不構成該罪（最高法院30
        年上字第816 號判例及80年度臺非字第239 號判決參照
        ），是縱被告2 人以新增劃設「新11號停車位」之方式
        ，侵害原屬全體住戶共有之公共設施權利，認客觀上確
        有竊佔之行為，然仍須審究其2 人主觀上是否真有竊佔
        之意圖。
      3.觀諸聲請人提出之綠波山莊管理委員會99年6 月23日綠
        波字第990623號函內說明二：「因尹詠茹小姐知會本管
        委會拍定本社區之31號13樓之房屋，管委會經查當下只
        剩11號車位無人使用之空位，即告知尹詠茹小姐該項事
        實，因管委會考量該車位遭電梯間佔去一小部分，且因
        長年累月無人停放使用，標線已模糊不清，經商議後委
        請工人至停車場重新劃線，避免其他住戶影響到11號車
        位車輛之停放。」（見臺灣板橋地方法院檢察署99年度
        他字第4547號卷第26頁），由此可知，被告2 人並非是
        以自身利益考量，而係以身為管委會主委及總幹事身分
        ，替聲請人尋找車位，在覓無車位之情形下，始以該方
        式為聲請人解決其無停車位之問題，雖此舉於客觀上使
        得聲請人受有利益，惟被告2 人主觀上僅係基於身為主
        委及總幹事身分，替住戶解決問題，並非為圖利特定人
        而為之，實難認被告2 人主觀上有竊佔公共設施之意圖
        。蓋聲請人並無證據證明其為編號22號車位之使用權人
        ，亦無其他車位之所有權，已如上所述，其堅稱其拍得
        該屋之所有權狀上，公設比例明顯過高，應係有包含法
        定停車位之所有權在內，其應有停車位所有權，縱認其
        臆測屬實，惟聲請人之車位究是何編號，亦屬民事糾紛
        ，應由聲請人尋民事途徑釐清，核與本案無關。
八、綜上，原不起訴處分書及聲請再議處分書既已調查偵查卷內
    所存證據，並敘明所憑證據及判斷理由，認既無積極證據證
    明被告2 人有聲請人所指訴之竊佔行為，不足認定被告2 人
    涉有本件犯行；且原處分所載證據取捨及事實認定，形式上
    尚無違背經驗法則或論理法則之情事，是原檢察官及臺灣高
    等法院檢察署檢察長以被告等犯罪嫌疑不足，分別予以不起
    訴處分及駁回再議之聲請，於法並無不當。本件聲請交付審
    判意旨仍執陳詞指摘檢察官偵查未備及推理不合經驗或論理
    法則，請求交付審判，尚無理由，應予駁回。
九、依刑事訴訟法第258 條之3 第2 項前段，裁定如主文。
中    華    民    國   100    年    3     月    29    日
                  刑事第八庭審判長法  官  楊皓清
                                  法  官  黎惠萍
                                  法  官  高雅敏
以上正本證明與原本無異。
本件不得抗告。
                                  書記官  陳映羽
中    華    民    國   100    年    3     月    29    日